【裁判字號】    99,聲,365
【裁判日期】    990429
【裁判案由】    返還提存物
【裁判全文】
臺灣桃園地方法院民事裁定               99年度聲字第365號
聲  請  人  甲○○
相  對  人  乙○○
上列當事人間聲請返還提存物事件，本院裁定如下：
    主  文
聲請駁回。
    理  由
一、本件聲請意旨略以：兩造間因損害賠償等事件，聲請人即債
    務人前依本院96年度裁全字第929 號假扣押裁定，以本院97
    年度存字第3149號提存事件提存擔保金新臺幣（下同）400
    萬元供反擔保後，撤銷相對人即債權人於本院96年度執全字
    第780 號之假扣押執行事件。嗣經相對人撤回假扣押執行並
    聲請撤銷假扣押裁定，聲請人之供擔保原因業已消滅，爰依
    民事訴訟法第104 條第1 項第1 款規定，聲請本院裁定准予
    返還上開提存物云云。
二、按應供擔保之原因消滅；或訴訟終結後，供擔保人證明已定
    20日以上之期間，催告受擔保利益人行使權利而未行使，或
    法院依供擔保人之聲請，通知受擔保利益人於一定期間內行
    使權利並向法院為行使權利之證明而未證明者，法院應依供
    擔保人之聲請，以裁定命返還其提存物，民事訴訟法第104
    條第1 項第1 、3 款定有明文。另依同法第106 條前段，上
    開規定，於其他依法令供訴訟上之擔保者準用之。又所謂「
    應供擔保之原因消滅」，係指受擔保利益人無損害發生，或
    供擔保人本案勝訴確定或就所生損害已經賠償受擔保利益人
    而言（最高法院53年台抗字第279 號判例參照）。
三、經查：
（一）聲請人雖主張其前遵本院96年度裁全字第929 號假扣押裁
      定供反擔保，聲請撤銷假扣押執行。又依本院99年度聲字
      第221 號相對人之通知行使權利函所示，相對人已撤銷假
      扣押裁定並撤回假扣押執行，故聲請人供擔保之原因業已
      消滅，合於民事訴訟法第104 條第1 項第1 款規定云云。
      惟查：相對人於本院99年度聲字第221 號聲請通知行使權
      利之聲請狀載明其係因撤回本案訴訟，屬訴訟終結之情形
      而聲請本院通知行使權利等語，此有該聲請狀影本在卷足
      參（本院卷第8 、9 頁）。且相對人僅就本院96年度重訴
      字第248 號損害賠償事件（即請求本案訴訟）撤回其訴，
      而未撤回本院96年度執全字第780 號假扣押執行事件之事
      實，此經本院依職權調取上開假扣押執行事件及本院96年
      度重訴字第248 號損害賠償事件卷宗查閱無誤；又相對人
      亦未聲請撤銷本院96年度裁全字第929 號假扣押裁定，此
      復有本院查詢表1 紙附於本院卷第15頁可稽。是難僅憑聲
      請人所提出本院99年3 月9 日99年度聲字第221 號通知行
      使權利函文影本，即遽認相對人有撤銷假扣押裁定及撤回
      假扣押強制執行之事實。揆諸上開最高法院判例意旨，「
      供擔保原因消滅」係指受擔保利益人無損害發生，或供擔
      保人本案勝訴確定或就所生損害已經賠償受擔保利益人，
      然本件相對人僅撤回本案訴訟，聲請人未就本案獲全部勝
      訴之確定判決，是難認聲請人為撤銷假扣押執行所提供之
      擔保，有供擔保原因消滅之情形。
（二）又本件雖因相對人撤回其本院96年度重訴字第248 號損害
      賠償等事件之訴，而屬民事訴訟法第104 條第1 項第3 款
      所稱「訴訟終結」之情形。然查，聲請人並未提出已定20
      日以上之期間催告相對人行使權利而未行使之證明，亦無
      聲請本院通知相對人行使權利，此有本院民事紀錄科查詢
      表1 紙附於本院卷第7 頁為憑。故本件聲請亦不符合民事
      訴訟法第104 條第1 項第3 款所定得予裁定返還提存物之
      情形。
（三）綜上所述，因聲請人提供反擔保，擔保相對人不致因無假
      扣押而受有損害，本院96年度裁全字第780 號假扣押執行
      程序方得以而撤銷；且相對人僅撤回本案訴訟，非屬「應
      供擔保之原因消滅」之情形。又兩造間本案訴訟雖因相對
      人撤回而終結，惟聲請人並未證明其已自行通知相對人行
      使權利，或聲請法院通知之，是亦不符民事訴訟法第104
      條第1 項第3 款所列法院得命返還提存物之情形。故聲請
      人本件聲請為無理由，應予駁回。
四、爰依首揭規定，裁定如主文。
中    華    民    國    99    年    4     月    29    日
                民事第三庭  法  官  毛彥程
上列正本證明與原本無異。
如不服本裁定應於送達後10日內向本院提出抗告狀，並應繳納抗
告裁判費新臺幣1,000 元。
中    華    民    國    99    年    4     月    29    日
                            書記官  伍幸怡

司法院資訊處製作；財團法人民間司法改革基金會備份。
